最高法院刑事判決　　　　　　一○○年度台上字第四二三八號
上　訴　人　蘇文成
上列上訴人因違反毒品危害防制條例案件，不服台灣高等法院台
中分院中華民國一○○年六月十三日第二審判決（一○○年度上
訴字第一二一七號，起訴案號：台灣彰化地方法院檢察署一○○
年度毒偵字第五○二號），提起上訴，本院判決如下：
    主  文
上訴駁回。
    理  由
按刑事訴訟法第三百七十七條規定，上訴於第三審法院，非以判
決違背法令為理由，不得為之。是提起第三審上訴，應以原判決
違背法令為理由，係屬法定要件。如果上訴理由書狀並未依據卷
內訴訟資料，具體指摘原判決不適用何種法則或如何適用不當，
或所指摘原判決違法情事，顯與法律規定得為第三審上訴理由之
違法情形，不相適合時，均應認其上訴為違背法律上之程式，予
以駁回。本件原判決係以依刑事訴訟法第三百五十條、第三百六
十一條、第三百六十二條、第三百六十七條規定，不服地方法院
之第一審判決而上訴者，須提出上訴書狀，並應敘述具體理由，
為上訴必備之程式；其所提出之書狀未敘述上訴理由，或僅曾以
言詞陳述上訴理由者，均應於上訴期間屆滿後二十日內補提理由
書於第一審法院。第一審法院經形式審查，認逾期未補提上訴理
由者，應定期間先命補正；逾期未補正者，為上訴不合法律上之
程式，應以裁定駁回。倘已提出上訴理由，但所提非屬具體理由
者，則由第二審法院以上訴不合法律上之程式，判決駁回。而所
謂具體理由，必係依據卷內既有訴訟資料或提出新事證，指摘或
表明第一審判決有何採證認事、用法或量刑等足以影響判決本旨
之不當或違法，而構成應予撤銷之具體事由，始克當之（例如：
依憑證據法則具體指出所採證據何以不具證據能力，或依憑卷證
資料，明確指出所為證據證明力之判斷如何違背經驗、論理法則
）；倘僅泛言原判決認定事實錯誤、違背法令、量刑失之過重或
輕縱，而未依上揭意旨指出具體事由，或形式上雖已指出具體事
由，然該事由縱使屬實，亦不足以認為原判決有何不當或違法者
（例如：對不具有調查必要性之證據，法院未依聲請調查亦未說
明理由，或援用證據不當，但除去該證據仍應為同一事實之認定
），皆難謂係具體理由，俾與第二審上訴制度旨在請求第二審法
院撤銷、變更第一審不當或違法之判決，以實現個案救濟之立法
目的相契合，並節制濫行上訴。第一審判決認上訴人蘇文成就其
基於施用海洛因犯意，於民國一○○年二月二十三日凌晨一時許
，在自己住處施用海洛因一次；另基於施用甲基安非他命犯意，
於一○○年二月二十一日二十時許在鹿港鎮友人處施用甲基安非
他命一次之犯行，已經自白不諱，且其尿液經警採集送驗，確呈
安非他命、甲基安非他命、可待因及嗎啡陽性反應，有詮昕科技
股份有限公司濫用藥物尿液檢驗報告附卷足稽，復有警方在上訴
人彰化縣鹿港鎮頭庄巷十一號住處搜索，扣得其所有施用海洛因
之殘渣袋四個、供施用海洛因所用之注射針筒二支及塑膠鏟管一
支可稽，足認其自白與事實相符。因而論以上訴人施用第一級毒
品及施用第二級毒品二罪刑（均為累犯），並依數罪併罰之例，
定其應執行刑有期徒刑十月。且說明上訴人係於前案有期徒刑執
行完畢五年以內故意再犯本件有期徒刑以上之二罪，應各依刑法
第四十七條第一項累犯規定加重其刑，應不符宣告緩刑要件，亦
不得判處附條件緩刑。而上訴人係於異時、異地，先後施用海洛
因與安非他命，已經其坦認無誤。第一審判決依數罪規定，論以
該二罪刑，為無不合，要無想像競合犯適用餘地。上訴人提起第
二審上訴執此指摘，難認係屬具體理由（上訴人第二審上訴理由
另否認其有施用安非他命部分，因屬不得上訴第三審案件，已經
判決確定），乃依上開規定，不經言詞辯論，駁回其第二審之上
訴。就形式上觀察，原判決要無採證論斷違背經驗法則、論理法
則或理由不備等違背法令之情形。又依第一審判決認定之事實，
上訴人係經警於通訊監察時，發現渠有購買毒品施用情形，乃於
一○○年二月二十三日上午八時十分許，以其涉犯毒品危害防制
條例罪嫌，持搜索票至上訴人上開住處查獲，扣得其所有施用海
洛因之殘渣袋四個、供施用海洛因所用注射針筒二支及塑膠鏟管
一支，經警採其尿液送驗，果呈嗎啡陽性反應等情。此足見上訴
人本件施用海洛因犯行，係經警發現後予以查獲，與自首要件不
合，即上訴人於第一審及原審亦未主張渠有何符合自首情事，則
事實審法院對此未加調查及適用自首規定，酌減其刑，亦無違誤
。上訴意旨執以指摘，核與法律規定得為第三審上訴理由之違法
情形不相適合。依上揭說明，本件上訴顯屬違背法律上之程式，
應予駁回。
據上論結，應依刑事訴訟法第三百九十五條前段，判決如主文。
中    華    民    國  一○○  年    八    月    四    日
                      最高法院刑事第九庭
                          審判長法官  黃  一  鑫  
                                法官  張  春  福  
                                法官  林  勤  純  
                                法官  宋  明  中  
                                法官  沈  揚  仁  
本件正本證明與原本無異
                                      書  記  官  
中    華    民    國  一○○  年    八    月   十一   日
                                                      ｖ